臺灣彰化地方法院刑事判決　　　　　　 100年度訴緝字第29號
公　訴　人　臺灣彰化地方法院檢察署檢察官
被　　　告　謝其才
上列被告因違反廢棄物清理法案件，經檢察官提起公訴（98年度
偵字第6695號），本院判決如下：
    主    文
謝其才共同未依廢棄物清理法第四十一條第一項規定領有廢棄物
清除許可文件，從事廢棄物清除、貯存，處有期徒刑陸月，如易
科罰金，以新臺幣壹仟元折算壹日。
    犯罪事實
一、謝其才明知廢棄物之清除、貯存，依法應向主管機關申請核
    發廢棄物清除之許可文件後，始得從事廢棄物之清除、貯存
    ，竟與盧金輝共同基於未依規定領有廢棄物清除許可文件，
    從事廢棄物清除、貯存之犯意，於民國98年5月5日，由謝其
    才僱請不知情之真實姓名年籍不詳成年司機數名，自臺北縣
    某處建築工地載運包含塑膠袋、廢塑膠、橡膠、保麗龍等一
    般事業廢棄物，至盧金輝原欲向不知情之梁易荃承租而先行
    借用其所有位於彰化縣福興鄉萬豐巷19之1號土地上傾倒，
    共計3車次（盧金輝部分前已由本院另行審結）。嗣於98年5
    月21日上午10時許，為警會同彰化縣環境保護局稽查人員在
    前開土地當場查獲而查悉上情。
二、案經彰化縣警察局鹿港分局報告臺灣彰化地方法院檢察署檢
    察官偵查起訴。
    理    由
一、本件被告謝其才所涉犯者為廢棄物清理法第46條第4款之法
    定刑為1年以上5年以下有期徒刑之罪，非死刑、無期徒刑、
    最輕本刑為3年以上有期徒刑之罪或高等法院管轄第一審案
    件。被告就被訴事實為有罪之陳述，經告知簡式審判程序之
    旨，並聽取檢察官及被告之意見後，本院合議庭依刑事訴訟
    法第273條之1第1項之規定，裁定由受命法官獨任進行簡式
    審判程序，合先敘明。
二、訊據被告對於上揭犯行坦承不諱，核與共犯盧金輝於本院98
    年度訴字第1807號案件以被告身分於準備程序、審理訊問時
    供述：其與謝其才未領有廢棄物清除許可文件，於98年5月5
    日，由謝其才僱請司機，自臺北縣某處建築工地載運廢棄物
    ，至梁易荃所有位於彰化縣福興鄉萬豐巷19之1號土地上傾
    倒等情，及彰化縣環境保護局稽查到場人員鄭瑞德、陳婉儀
    於偵查中，證人梁易荃、許逢時於警詢及本院審理中證述情
    節相符，並有彰化縣事業廢棄物處理稽查紀錄工作單、現場
    照片在卷可稽，足認被告自白與事實相符，堪可採信。
三、按「貯存」係指事業廢棄物於清除、處理前，放置於特定地
    點或貯存容器、設施內之行為；「清除」係指事業廢棄物之
    收集、運輸行為，此觀諸事業廢棄物貯存清除處理方法及設
    施標準第2條規定甚明。再按從事廢棄物清除、處理業務者
    ，應向直轄市、縣（市）主管機關或中央主管機關委託之機
    關申請核發公民營廢棄物清除處理機構許可文件後，始得受
    託清除、處理廢棄物業務，廢棄物清理法第41條第1項前段
    定有明文。本件被告與共犯盧金輝謝委由不知情司機自前揭
    工地載運廢棄物係清除行為，堆置於本案土地上係貯存行為
    ，當無疑義。又被告明知未依廢棄物清理法規定領有廢棄物
    清除處理許可文件，不得從事廢棄物清除業務，竟違反之，
    是核被告所為，係犯廢棄物清理法第46條第4款之未領有廢
    棄物清除許可文件，從事廢棄物清除、貯存罪。被告與共犯
    盧金輝間，就上開行為，有犯意聯絡，及行為分擔，為共同
    正犯。被告利用不知情之成年司機從事一般廢棄物之清除工
    作，為間接正犯。被告前開3車次之清除、貯存廢棄物之行
    為，係於密切接近之時地實施，各行為之獨立性極為薄弱，
    在刑法評價上，以視為數個舉動之接續施行，應合為包括之
    一行為予以評價，是屬接續犯，為包括之一罪。復按犯廢棄
    物清理法第46條第4款之罪，其法定刑為「1年以上5年以下
    有期徒刑，得併科新臺幣300萬元以下罰金」，然同為違反
    廢棄物清理法之行為，其原因動機不一，犯罪情節未必盡同
    ，所造成危害社會之程度亦屬有異，法律科處此類犯罪，所
    設之法定最低本刑卻同為必須監禁之1年以上有期徒刑，不
    可謂不重。於此情形，倘依其情狀處以相當之得易科罰金之
    有期徒刑，即足以懲儆，並可達防衛社會之目的者，自非不
    可依客觀之犯行與主觀之惡性二者加以考量其情狀，是否有
    可憫恕之處，適用刑法第59條之規定酌量減輕其刑，期使個
    案裁判之量刑，能斟酌至當，符合比例原則。本件被告未依
    規定領有廢棄物清除許可文件，從事廢棄物清除、貯存，其
    行為甚屬不當，惟所處理之廢棄物均為塑膠袋、廢塑膠、橡
    膠、保麗龍，尚非具有危險性足以影響人體健康或污染環境
    之有害事業廢棄物，其犯罪所生危害非鉅，若處以法定最輕
    本刑即有期徒刑1年，顯有情輕法重之虞，在客觀上足以引
    起一般人之同情，即有堪資憫恕之處，本院認應依其犯罪情
    狀適用刑法第59條之規定，酌量減輕其刑。爰審酌被告清除
    、貯存者僅為一般廢棄物，尚非具有危險性足以影響人體健
    康或污染環境之有害事業廢棄物，犯罪所生具體危害尚非鉅
    大，暨被告犯後已坦承犯行，犯罪後態度良好，且梁易荃亦
    於本院審理時表示對於被告量處有期徒刑6月，並得易科罰
    金之刑度無意見等一切情狀，量處如主文所示之刑，並諭知
    易科罰金之折算標準，以資儆懲。
四、公訴人雖請求給予被告緩刑之宣告。惟按受2年以下有期徒
    刑、拘役或罰金之宣告，而有未曾因故意犯罪受有期徒刑以
    上刑之宣告者；或前因故意犯罪受有期徒刑以上刑之宣告，
    執行完畢或赦免後，5年以內未曾因故意犯罪受有期徒刑以
    上刑之宣告者，認以暫不執行為適當者，得宣告2年以上5年
    以下之緩刑，其期間自裁判確定之日起算，刑法第74條第1
    項定有明文。又刑法第74條第1項第2款所稱5年以內未曾因
    故意犯罪受有期徒刑以上刑之宣告，係指後案宣示判決之時
    間，而非指後案犯罪之時間（見最高法院92年11月25日92年
    第18次刑事庭會議決議）。經查：被告前因行使偽造文書等
    案件，經臺灣雲林地方法院於98年3月23日以97年度六簡字
    第460號判處有期徒刑6月，嗣經減刑為有期徒刑3月，並於
    100年4月22日易科罰金執行完畢，有臺灣高等法院被告前案
    紀錄表在卷可稽。又被告於98年5月5日故意犯本件犯罪係於
    100年10月28日宣示判決，係在前揭執行完畢後5年以內，揆
    諸前揭規定及決議意見，自與刑法第74條第1項規定之要件
    不合，自不得宣告緩刑，附此敘明。
據上論斷，應依刑事訴訟法第273條之1第1項、第299條第1項前
段，廢棄物清理法第46條第4款，刑法第11條前段、第28條、第
41條第1項前段、第59條，判決如主文。
本案經檢察官陳顗安到庭執行職務。
中    華    民    國    100    年   10   月    28    日
                  刑事第四庭   法    官  蘇雅慧
以上正本證明與原本無異。
如不服本判決應於收受判決後10日內向本院提出上訴書狀，並
應敘述具體理由。其未敘述上訴理由者，應於上訴期間屆滿後
20日內向本院補提理由書(均須按他造當事人之人數附繕本)
「切勿逕送上級法院」。
告訴人或被害人對於判決如有不服具備理由請求檢察官上訴者，
其上訴期間之計算係以檢察官收受判決正本之日期為準。
中    華    民    國    100    年   10   月    28    日
                                書記官  吳芳儀
附錄本案論罪科刑法條全文
廢棄物清理法第46條
有下列情形之一者，處 1 年以上 5 年以下有期徒刑，得併科新
臺幣 3 百萬元以下罰金：
一、任意棄置有害事業廢棄物。
二、事業負責人或相關人員未依本法規定之方式貯存、清除、處
    理或再利用廢棄物，致污染環境。
三、未經主管機關許可，提供土地回填、堆置廢棄物。
四、未依第 41 條第 1 項規定領有廢棄物清除、處理許可文件，
    從事廢棄物貯存、清除、處理，或未依廢棄物清除、處理許
    可文件內容貯存、清除、處理廢棄物。
五、執行機關之人員委託未取得許可文件之業者，清除、處理一
    般廢棄物者；或明知受託人非法清除、處理而仍委託。
六、公民營廢棄物處理機構負責人或相關人員、或執行機關之人
    員未處理廢棄物，開具虛偽證明。